【裁判字號】    90,上訴,1552
【裁判日期】    901106
【裁判案由】    偽造文書等
【裁判全文】
臺灣高等法院臺中分院刑事判決                    九十年度上訴字第一五五二號
    上  訴  人  臺灣彰化地方法院檢察署檢察官
    上  訴  人
    即  被  告  丙○○
    被      告  丁○○
    右二人共同
    選任辯護人  楊振芳
右上訴人等因被告等偽造文書等案件，不服臺灣彰化地方法院九十年度訴字第三七七
號中華民國九十年六月二十九日第一審判決（起訴案號：臺灣彰化地方法院檢察署九
十年度偵字第一五八號），提起上訴，本院判決如左：
    主      文
原判決關於丙○○部分撤銷。
丙○○共同行使偽造私文書，足以生損害於他人，累犯，處有期徒刑陸月，如易科罰
金，以參佰元折算壹日，簽帳單參張上偽造之「ＪＥＳＳＩＡＬＩＮ」署押參枚均沒
收。
其他上訴駁回。
    事      實
一、丙○○前曾於民國（下同）八十五年間因傷害案件，經臺灣彰化地方法院以八十
    五年度易字第二五四０號案件判處有期徒刑五月，於八十六年七月廿二日執行完
    畢，仍不知悔改；因其友人戊○○（另案經臺灣台中地方法院判處有期徒刑七月
    確定）於八十九年六月二十日晚間，騎乘機車行經彰化縣彰化市○○路時，拾獲
    甲○○所有之慶豐銀行（卡號0000000000000000號）及花旗銀
    行（卡號00000000、00000000號）信用卡各一枚，因需款花用
    ，竟意圖為自己不法之所有，而侵占遺失物。戊○○並聯絡丙○○，前往設於彰
    化市○○路三四五號金來來ＫＴＶ店飲酒，再通知不知情之楊成福駕駛車輛載戊○○，於八十九年六月二十一日凌晨零時五十七分許，持前開信用卡，前往設於
    彰化市○○路三四五號金來來ＫＴＶ店飲酒，戊○○、丙○○二人向服務生丁○○表示欲消費及刷卡借貸，丁○○稱其不能作主，轉達戊○○等人之意予組長乙○○（經原審判刑確定），乙○○至包廂內表示同意，戊○○、丙○○即共同基
    於行使造私文書之接續犯意聯絡，戊○○、丙○○、乙○○共同基於意圖為戊○○、丙○○不法所有之接續犯意聯絡，由戊○○冒用甲○○之英文名字ＪＥＳＳ
    ＩＡＬＩＮ，在三張簽帳單上之顧客簽名欄內偽簽「ＪＥＳＳＩＡＬＩＮ」之署
    押，並將偽造完成之簽帳單中之商店存根聯交付於不知情之丁○○轉交乙○○行
    使，足以生損害於甲○○及慶豐銀行、花旗銀行，其中新台幣（下同）五千四百
    六十元部分為消費金額，另二筆各二萬三千元部分即以假消費真借貸之方式，借
    取款項花用，除現扣利息六千元外，實際取得四萬元現金，欲使慶豐銀行、花旗
    銀行陷於錯誤而交付刷卡款項。嗣於八十九年六月二十一日上午九時許，甲○○
    接獲銀行電話查詢時，始發現信用卡遺失且遭冒用情事，上開銀行亦因而未支付
    刷卡款項，經報警處理，警方循線查獲，並自戊○○處扣得現金贓款五千元。
二、案經台灣彰化地方法院檢察署檢察官自動檢舉偵查起訴。
    理      由
甲、有罪部分：
一、訊據被告丙○○矢口否認有右揭犯行，被告丙○○辯稱：係戊○○打電話與伊聯
    絡，伊不知信用卡係戊○○撿來的，對戊○○偽造被害人甲○○簽名一事亦不知
    情云云，經查，被告丙○○有右揭犯罪事實，業據共犯戊○○及關係人楊成福於
    偵審中供述明確，並經被害人甲○○於警局時指訴信用卡遺失且遭冒用情節綦詳
    ，且有簽帳單影本三張、現場照片三張及贓物領據等附卷可稽；雖被告丙○○矢
    口否認犯行，然共犯戊○○於原審九十年五月一日庭訊時供稱：伊打電話給他（
    丙○○），說伊撿到信用卡，要刷卡換現金，問他有無認識的店，他說有，我們
    就來到金來來ＫＴＶ，是丙○○跟他們講的，我們假裝要消費，告訴他們要發小
    費，需要現金，．．服務生無法作主，找組長（乙○○）過來，他們說要先扣利
    息，扣了百分之十五，．．丙○○知道卡是撿到的，拿到現金後，伊給楊成福二
    萬元，丙○○五千元，自己一萬五千元，第一筆的刷卡金額就是消費金額等語，
    顯見被告丙○○所辯與事實不符，並不足採；按持卡人在信用卡簽帳單上之顧客
    簽名欄簽名為署押後交還特約商店，自不待依據習慣或特約，單從形式上觀察，
    即足以表示係持卡人確認簽帳單上記載之交易標的及金額，並向發卡銀行請求撥
    付消費款項予特約商店之旨，是該簽帳單含有收據及請款單之性質，應屬私文書
    無誤，本件共犯戊○○冒用被害人之名義，在簽帳單上偽簽告訴人之英文署押，
    並將簽帳單中之商店存根聯交付於商店人員行使，並交付現金，被告丙○○明知
    上情，帶領戊○○至金來來ＫＴＶ換現金，事後並分得五千元，顯有犯意聯絡，
    而同案被告乙○○明知不能以假消費真借貸之方式刷卡借現，仍予以同意並交付
    所刷現金，且預扣利息，亦與二名共犯有詐欺之犯意聯絡甚明，惟被告丙○○詐
    欺行為雖已著手，然因發卡銀行隔日即與被害人聯絡得知上情，而未交付財物，
    被告等詐欺犯行尚屬未遂，起訴書認已既遂，容有誤會；綜上所述，本件事證明
    確，被告等前開犯行均堪認定。
二、核被告丙○○所為，係犯刑法第二百十六條行使第二百十條之行使偽造私文書罪
    、第三百三十九條第一項、第三項之詐欺取財未遂罪，檢察官認係詐欺取財既遂
    ，尚有未洽。又其與戊○○就上開犯行、與乙○○就詐欺取財未遂犯行間，均有
    共同之犯意聯絡及行為分擔，皆為共同正犯。另其偽造署押之行為係偽造私文書
    之部分行為，又偽造私文書後復持以行使，其偽造之低度行為應為行使之高度行
    為所吸收，均不另論罪。被告丙○○前後行使偽造私文書用以詐欺取財未遂行為
    ，係基於同一假消費真借貸犯意接續為之，為接續犯，檢察官認係連續犯，容有
    誤會。又其所犯上開二罪間，有方法結果之牽連關係，為牽連犯，應從一重以行
    使偽造私文書罪處斷。被告丙○○其已著手於詐欺行為，然未取得財物，尚屬未
    遂，依法減輕其刑。被告丙○○前曾於八十五年間因傷害案件，經臺灣彰化地方
    法院以八十五年度易字第二五四０號案件判處有期徒刑五月，於八十六年七月廿
    二日執行完畢，此有台灣彰化地方法院檢察署刑案資料查註紀錄表乙紙附卷可稽
    ，其受此有期徒刑執行完畢後，五年以內再犯有期徒刑以上之罪，應依累犯規定
    加重其刑。原審對被告丙○○論罪科刑，固非無見，惟本案主要嫌犯戊○○經原
    審法院判處有期徒刑七月確定，有原審法院八十九年度訴字第二七五八號判決書
    在卷可稽，而本件被告丙○○原審判處有期徒刑十月，顯失平衡，被告丙○○上
    訴否認犯行，雖不足採，惟原審此部分判決量刑過重，即有未當，自應由本院將
    原審此部分判決撤銷改判，爰審酌被告丙○○犯罪之動機、方法、手段、所得利
    益，暨犯後之態度等一切情狀，量處如主文第二項所示之刑，又被告行為後，刑
    法第四十一條已於民國九十年一月十日經總統公布修正，同年月十二日生效，比
    較新舊法，以新法對被告有利，本件自有修正後刑法第四十一條第一項前段之適
    用，並諭知易科罰金之折算標準。共犯戊○○於三張簽帳單上偽簽之「ＪＥＳＳ
    ＩＡＬＩＮ」之署押三枚，應依法宣告沒收。
三、公訴意旨認被告丙○○、乙○○與共犯戊○○共同基於為自己不法所有之意圖之
    犯意聯絡，侵占被害人遺失之三張信用卡，認被告丙○○涉有刑法第三百三十七
    條之罪嫌（起訴事實未提及，起訴法條有論及）云云，然訊據被告二人矢口否認
    事先對戊○○拾獲系爭信用卡一事知情，核與共犯戊○○之供述相符，公訴人亦
    亦未指明據何證據認被告乙○○明知上情，故被告此部分犯行尚屬無法證明，惟
    公訴人認與前開有罪部分有牽連犯之裁判上一罪關係，本院不另為無罪諭知，併
    此述明。
乙、無罪部分：
一、按犯罪事實應依證據認定之，無證據不得推定其犯罪事實，又不能證明被告犯罪
    者，應諭知無罪之判決，此於刑事訴訟法第一百五十四條及同法第三百零一條第
    一項分別定有明文。
二、本件公訴意旨以被告丁○○竟與戊○○、丙○○、乙○○基於共同犯意之聯絡及
    概括犯意，由戊○○、丙○○向服務生丁○○、（組長）乙○○表示欲消費及刷
    卡借貸，經丁○○、乙○○同意後，戊○○連續冒用甲○○之英文名字ＪＥＳＳ
    ＩＡＬＩＮ，在三張簽帳單上之顧客簽名欄內偽簽「ＪＥＳＳＩＡＬＩＮ」之署
    押，並將偽造完成之簽帳單中之商店存根聯交付於丁○○轉交乙○○行使，其中
    新台幣（下同）五千四百六十元部分為消費金額，另二筆各二萬三千元部分即以
    假消費真借貸之方式，借取款項花用，除現扣利息六千元外，實際取得四萬元現
    金，足以生損害於甲○○及慶豐銀行、花旗銀行，認被告丁○○涉有共同侵占遺
    失物、連續行使偽造私文書及詐欺取財罪嫌云云，然訊據被告丁○○矢口否認上
    開犯行，辯稱伊不知情等語；經查，被告丙○○與共犯戊○○原先向被告丁○○
    表示欲消費及刷卡借貸，惟丁○○稱無法作主，僅轉請組長乙○○前來處理等情
    ，業據其陳明在卷，核與共犯戊○○、丙○○、乙○○等人之供述相符，則被告
    丁○○對戊○○侵占遺失物及偽造私文書等事既不知情，亦無同意共犯戊○○、
    丙○○刷卡借款之權力，即與戊○○、丙○○、乙○○等人無何犯意聯絡，亦未
    參與犯罪之行為，尚難據公訴人之單純指訴認被告丁○○有上開犯行；此外，原
    審法院復查無其他積極證據足資證明被告有何上開犯行，揆諸首開說明，被告犯
    罪不能證明，原審法院為被告丁○○為無罪之諭知，核無不合，檢察官上訴意旨
    以：「被告丁○○於偵查中已經供明交給戊○○新台幣（下同）四萬元，六千元
    是利息，則假消費真借貸中之四萬六千元（二筆二萬元三千元）刷卡，難謂被告
    丁○○無與丙○○、乙○○共犯詐欺取財之罪，原審認為被告丁○○不知情，而
    認定被告無罪，其判決容有違誤」等語，惟被告丁○○係ＫＴＶ之服務生，渠僅
    將被告丙○○之意願轉達其上司乙○○，由乙○○與丙○○洽談，事後櫃檯將錢
    交給丁○○轉交丙○○等人，丁○○所辯渠不知有違法情事，應可採信，原審此
    部分判決核無違誤，檢察官此部分上訴為無理由，應予駁回。
丙、據上論斷，應依刑事訴訟法第三百六十八條、第三百六十九條第一項前段、第三
    百六十四條、第二百九十九條第一項前段，刑法第二條第一項前段、第二十八條
    、第二百十六條、第二百十條、第三百三十九條第三項、第一項、第五十五條、
    第二十六條、第四十七條、修正後第四十一條第一項前段、第二百十九條，罰金
    罰鍰提高標準條例第一條前段、第二條，判決如主文。
本案經檢察官王雪惠到庭執行職務。
中      華      民      國      九十    年      十一    月      六      日
        臺灣高等法院臺中分院刑事第三庭
                                      審判長法  官  方  艤  駐
                                            法  官  廖  柏  基
                                            法  官  劉  連  星
右正本證明與原本無異。
如不服本判決應於收受送達後十日內向本院提出上訴書狀，其未敘述上訴之理由者並
得於提起上訴後十日內向本院補提理由書（均須按他造當事人之人數附繕本）。
                                            書記官  顏  子  良
中      華      民      國      九十    年      十一    月      七      日
刑法第二百十條
偽造、變造私文書，足以生損害於公眾或他人者，處五年以下有期徒刑。
刑法第二百十六條
行使第二百十條至第二百十五條之文書者，依偽造、變造文書或登載不實事項或使登
載不實事項之規定處斷。
刑法第二百十九條
偽造之印章、印文或署押，不問屬於犯人與否，沒收之。
刑法第三百三十九條
意圖為自己或第三人不法之所有，以詐術使人將本人或第三人之物交付者，處五年以
下有期徒刑、拘役或科或併科一千元以下罰金。
以前項方法得財產上不法之利益或使第三人得之者亦同。
前二項之未遂犯罰之。
                                                                        Ａ


司法院資訊處製作；財團法人民間司法改革基金會備份。
